【裁判字號】    97,建,106
【裁判日期】    980120
【裁判案由】    給付工程款
【裁判全文】
臺灣臺北地方法院民事判決               97年度建字第106號
原      告  太一營造有限公司
法定代理人  甲○○
訴訟代理人  吳榮達律師
被      告  空軍作戰指揮部
法定代理人  乙○○
訴訟代理人  徐克銘律師
            洪大植律師
            施懷閔律師
上列當事人間請求給付工程款事件，本院於民國97年12月19日言
詞辯論終結，判決如下：
    主      文
原告之訴及假執行之聲請均駁回。
訴訟費用由原告負擔。
    事實及理由
壹、程序方面：
    被告之法定代理人原為雷玉其，已於本件起訴後之民國97年
    5 月19日變更為乙○○，有國防部令附卷可稽，爰准由現任
    法定代理人乙○○承受本件訴訟，先予敘明。
貳、實體方面：
一、原告主張其承攬被告之「空軍戰術管制聯隊石門營區整建工
    程」，並與被告訂有工程採購契約（下稱系爭工程契約），
    於第五條第(六)項第1 款約定：工程進行期間，如遇物價波動
    時，被告得依行政院主計處公布之營造工程物價總指數，就
    漲跌幅超過2.5%部分，於估驗完成後調整工程款（下稱系爭
    物價調整約定）。嗣原告於96年6 月15日完成全部工程，並
    於同年10月26日完成全部驗收程序。被告雖依約給付原告原
    契約工程款，然因系爭工程施工中，原物料飛漲，原告乃依
    系爭物價調整約定，就物價上漲超過物價指數2.5%部分，請
    求被告給付調整工程款，第1 期至第14期金額共為新臺幣(
    下同)14,879,741 元。詎被告僅給付第1 期至第4 期、第9
    期及第12期之調整工程款，其餘各期合計10,419,011元之調
    整工程款則遲不給付，迭經催討無著，爰依系爭工程契約之
    法律關係提起本訴，聲明請求被告給付原告10,419,011 元
    ，及自96年9 月11日起至清償日止，按年息百分之5 計算之
    利息，並願供擔保，請准宣告假執行等情。
二、被告對原告主張之前揭事實並不爭執，惟辯稱依系爭物價調
    整約定，須經被告同意，原告始得於估驗完成後調整工程款
    ，且原告須於每次申請估驗計價時，一併估算依物價指數調
    整之工程款，若未遵期為之，則於後續各期即不再調整計列
    。然被告尚未同意調整原告於本件請求給付之各期工程款，
    且原告亦未於每期估驗計價時一併計算該物價調整款，依系
    爭物價調整約定，原告自不得請求被告給付該物價調整款，
    爰聲明請求駁回原告之訴，如受不利判決，願供擔保，請准
    免為假執行等語。
三、經查，原告主張之前揭事實，業據其提出系爭工程契約為證
    ，且為被告所不爭，固堪信為真正。惟依系爭物價調整約定
    ：「1.工程進行期間，如遇物價波動時，甲方（即被告）得
    依行政院主計處公布之營造工程物價總指數，就漲跌幅超過
    百分之二．五部分，於估驗完成後調整工程款．．．4.倘甲
    方決定採行本項調整之約定時．．．」之文義，顯見僅被告
    有權決定是否隨物價指數之漲跌調整工程款，原告則無單方
    請求調整工程款之契約上權利。被告據此所辯，尚屬有據，
    原告亦無爭執，雖原告主張被告已按系爭物價調整約定，給
    付原告第1 至4 期及第9 期、第12期物價調整款，且被告於
    96年9 月17日上呈國防部空軍司令部，副本函知原告之簽呈
    中，對於原告主張第1 至16期共應調整增加之工程款金額計
    14,879,741元及被告已支付之第1 至4 期調整增加之工程款
    2,715,951 元數額，均無異議，並報請國防部空軍司令部核
    准調整預算，以利被告支付尚未給付原告之12,163,790元，
    可知被告自始即同意調整增加工程款等語，並提出上開簽呈
    副本為證，惟為被告所否認，並辯稱被告有逐期決定是否調
    整該期工程款權限，縱認被告已支付第1 至4 期及第9 期、
    第12期物價調整款，亦不表示被告已同意調整其餘各期工程
    款，至於原告所指之簽呈，乃被告與上級機關內部往來之文
    件，雖以副本轉知原告，然僅係通報有關事項進行情形而已
    ，不能據以認為被告已同意調整工程款等語。經查，系爭物
    價調整約定既明定「甲方（即被告）得．．．於估驗完成後
    調整工程款．．．」，參照系爭工程契約第五條第(一)項第2
    款第(1)目「契約自開工日起，每十五日估驗計價撥付估驗款
    一次為原則」之約定，應可認被告有於各期估驗完成後決定
    是否調整該期工程款之權利，被告辯稱其得逐期決定是否同
    意調整各該期工程款，尚屬有據。則被告縱已支付第1 期至
    第4 期及第9 期、第12期加計物價調整之工程款，亦難據以
    認定被告就其餘各期，亦已表示同意依物價漲跌調整各該期
    別之工程款。又觀諸原告上詞所指之被告簽呈內容，係記載
    「主旨：檢呈本部『石門營區整建工程』物價指數調整款調
    整案，請鑒核！說明：一、依太一營造有限公司96年9 月10
    日96代一業字第904 號函辦理。二、本工程物價指數調整款
    計需新台幣1,487 萬9,741 元整，已支付承商第1 至4 期物
    價指數調整款計新台幣271 萬5,951 元整。三、本案物價指
    數調整付款尚不足新台幣1,216 萬3,790 元整，建請鈞部准
    於調整預算，以利支付承商。」可知該簽呈係被告將原告請
    求給付物價調整款之函文，檢送上級機關，並請其上級機關
    調整預算及撥款之機關內部公文，其顯非以原告為行文之對
    象，參以行政機關以機關內部往來公文副知民眾，多以告知
    業務進行情形為目的，上開被告簽呈，自難認係被告對原告
    表示同意調整工程款之意思表示。是原告據以主張被告已同
    意調整原告於本件請求之各期工程款，尚屬無據。況依系爭
    物價調整約定，已明定「各期已估算之工程款及物價指數調
    整款，於後續各期即不再調整計列」，而原告亦不否認其於
    本件所請求之各期物價調整款，並未一併列計於各該期估驗
    工程款之中，則依上開約定，事後已不得再計列調整，是原
    告再請求被告給付系爭物價調整款，亦與兩造所訂契約不合
    。從而，原告提起本訴請求被告給付系爭物價調整款，並無
    理由，應駁回其訴。原告既受敗訴之判決，其假執行之聲請
    亦失所附麗，應併予駁回。
四、本案事證已臻明確，兩造其餘主張陳述及所提之證據經審酌
    後認於上開判斷無影響，爰不贅述，附此敘明。
五、依民事訴訟法第78條判決如主文。
中    華    民    國    98    年    1     月    20    日
                      民事第三庭  法  官  黃明發
以上正本係照原本作成
如對本判決上訴，須於判決送達後20日內向本院提出上訴狀
中    華    民    國    98    年    1     月    20    日
                                  書記官  陳怡如


司法院資訊處製作；財團法人民間司法改革基金會備份。
